臺灣高等法院高雄分院刑事判決　　　　　　　　　　九十年度上易字第一七二號
　　上　訴　人　台灣高雄地方法院檢察署檢察官
　　被　　　告　乙○○
　　選任辯護人　張賜龍
　　　　　　　　郭淑萍
右上訴人因被告業務侵占案件，不服台灣高雄地方法院中華民國九十年八月二十九日
第一審判決（起訴案號：臺灣高雄地方法院檢察署八十九年度偵字第一一三三二、一
三七九三號），提起上訴，本院判決如左：
      主  文
原判決撤銷。
乙○○意圖為自己不法之所有，而侵占對於業務上所持有之物，處有期徒刑陸月，如
易科罰金，以參佰元折算壹日。
      事  實
一、乙○○原為甲○○○投資顧問股份有限公司（下稱天興公司）之業務副總經理，
    於民國八十九年四月十日離職，並於翌日取回放置天興公司之個人所有電腦。又
    乙○○另成立匯豐國際理財顧問有限公司（下稱匯豐公司，設在高雄市新興區○
    ○○路二五一號十樓之三），其明知取回之上開個人所有電腦內儲存之天興公司
    健利基金計畫、認股收購書、企管表格、問卷、行政管理表格等電磁紀錄，為天
    興公司製作所有，竟意圖為自己不法之所有，於八十九年四月十五、十六日，在
    匯豐公司內，將原業務上持有之天興公司所有電磁資料予以侵占後，將之複製供
    匯豐公司使用。嗣於八十九年五月十日下午十一時三十分許，乙○○攜帶上開個
    人所有電腦至天興公司辦理交接，始經天興公司負責人蔡國英發覺。
二、案經天興公司負責人蔡國英訴由台灣高雄地方法院檢察署檢察官偵查起訴。
      理  由
一、訊據被告乙○○矢口否認有右揭犯行，辯稱其複製使用之電磁資料原係其個人在
    天興公司製作，為其所有，故無侵占天興公司所有之電磁資料可言等語。經查：
    (一)被告於八十九年四月十五、十六日，在匯豐公司內，將其在天興公司使用之個
      人所有電腦內儲存之天興公司健利基金計畫、認股收購書、企管表格、問卷、
      行政管理表格等電磁紀錄予以複製供匯豐公司使用之事實，迭據被告供述在卷
      （見八十九年度偵字第一一三三二號偵查卷第十七頁正反面、第二十一頁反面
      、第二十六頁、第二十九頁反面、第三十頁正、反面、第三十一頁、第七十五
      頁正、反面、第七十六頁、原審卷第十七頁），核與證人即天興公司負責人蔡
      國英指訴相符。又被告之匯豐公司儲存電腦檔案之光碟片及磁碟各一片，經檢
      察官依法搜索扣押及勘驗結果，其認股收購書、企管表格、問卷、行政管理表
      格等電磁紀錄之電腦螢幕畫面均顯示原為天興公司所使用，亦有電腦列印資料
      在卷可稽（見八十九年度偵字第一一三三二號偵查卷第一二五～一四五頁）。
    (二)被告固辯稱其個人所有電腦內儲存之天興公司健利基金計畫、認股收購書、企
      管表格、問卷、行政管理表格等電磁紀錄，均其係在天興公司所製作，為其所
      有等語。然被告個人所有電腦內儲存之天興公司健利基金計畫、認股收購書、
      企管表格、問卷、行政管理表格等電磁紀錄，縱認係被告在天興公司所製作，
      但被告既係在天興公司任職業務副總經理期間，本於職務上工作所需，在天興
      公司，利用天興公司之工作設施，為天興公司所製作，並提供天興公司運作使
      用，應認被告因此製作之天興公司健利基金計畫、認股收購書、企管表格、問
      卷、行政管理表格等電磁紀錄，即屬天興公司所有。被告所辯上開電磁紀錄為
      其所有，尚無可採。又被告另成立性質相近之匯豐公司，在未支出相當代價下
      ，即可複製使用天興公司所有之健利基金計畫、認股收購書、企管表格、問卷
      、行政管理表格等電磁紀錄，藉之營運匯豐公司，被告有不法所有意圖，亦至
      為明顯。
    從而，被告侵佔業務上持有之電磁紀錄犯行，事證明確，堪以認定。
二、核被告所為，係犯刑法第三百三十六條第二項業務侵占罪。原審不察，遽予無罪
    之諭知，自有未洽，檢察官上訴意旨，指摘原判決不當，非無理由，自應予撤銷
    改判。爰審酌被告前未曾犯罪，有台灣高等法院被告全國前案紀錄表在卷足憑，
    行為後坦承部分犯行，被告侵占電磁紀錄之惡性等一切情狀，量處如主文所示之
    刑，並諭知易科罰金之折算標準。
三、被告於行為後，刑法第四十一條業於九十年一月十日修正公布施行，並於同年月
    十二日生效，依修正前之刑法第四十一條規定：「犯最重本刑為三年以下有期徒
    刑以下之刑之罪，而受六個月以下有期徒刑或拘役之宣告，因身體、教育、職業
    或家庭之關係，執行顯有困難者，得以一元以上三元以下折算罰金」，而修正後
    之刑法第四十一條第一項規定：「犯最重本刑為五年以下有期徒刑以下之刑之罪
    ，而受六個月以下有期徒刑或拘役之宣告，因身體、教育、職業或家庭之關係或
    其他正當理由，執行顯有困難者，得以一元以上三元以下，易科罰金。但確因不
    執行所宣告之刑，難收矯正或難以維持法秩序者，不在此限」。然刑法規定其中
    事關執行如易服勞役、易科罰金、易以訓誡、數罪併罰之定執行刑及緩刑等，不
    應適用舊法，故無依刑法第二條第一項規定之適用（最高法院二十九年上字第五
    二五號判例參照），併予敘明。
據上論結，應依刑事訴訟法第三百六十九條第一項前段、第三百六十四條、第二百九
十九條第一項前段、刑法第三百三十六條第二項、第四十一條第一項、罰金罰鍰提高
標準條例第一條前段、第二條，判決如主文。
本案經檢察官沈紹嘉到庭執行職務。
中      華      民      國    九十一    年      八      月    二十七    日
                              臺灣高等法院高雄分院刑事第一庭
                                  審判長法官  曾永宗
                                        法官  邱永貴
                                        法官  郭玫利
右正本證明與原本無異。
不得上訴。
                                  法院書記官  高惠珠
中    華    民    國      九十一      年      八      月    二十九    日
附錄本判決論罪科刑法條
刑法第三百三十六條第二項：
對於業務上所持有之物，犯前條第一項之罪者，處六月以上五年以下有期徒刑，得併
科三千元以下罰金。
